最高法院刑事判決　　　　　　一○○年度台上字第一六八六號
上　訴　人　甲○○
選任辯護人　黃紹文律師
　　　　　　邱銘律師
上列上訴人因妨害性自主案件，不服台灣高等法院台南分院中華
民國九十八年十一月十二日第二審判決（九十八年度上訴字第八
七九號，起訴案號：台灣台南地方法院檢察署九十五年度偵字第
一０一四六號），提起上訴，本院判決如下：
    主  文
上訴駁回。
    理  由
按刑事訴訟法第三百七十七條規定：上訴於第三審法院，非以判
決違背法令為理由不得為之；是提起第三審上訴，應以原判決違
背法令為理由，係屬法定要件；如果上訴理由書狀並未依據卷內
訴訟資料具體指摘原判決不適用何種法則或如何適用不當，或所
指摘原判決違法情事顯與法律規定得為第三審上訴理由之違法情
形不相適合時，均應認其上訴為違背法律上之程式，予以駁回。
本件原判決撤銷第一審之科刑判決，於變更檢察官之起訴法條（
刑法第二百二十二條第一項第二款之加重強制性交罪及同法第二
百二十四條之一之加重強制猥褻罪）後，改判論處上訴人甲○○
連續對於未滿十四歲之女子為性交罪刑（處有期徒刑四年），已
詳敘其調查證據之結果及證據取捨並認定事實之理由；所為論斷
，均有卷存證據資料可資覆按。從形式上觀察，原判決並無違背
法令之情形。上訴人之上訴意旨略稱：(一)原判決認定犯罪地點係
在甲女（姓名詳卷，民國八十六年六月出生）就讀之安親班及國
民小學（安親班名稱及國民小學校名均詳卷，下稱安親班、學校
），則應係在甲女上課期間始可能發生。但原判決竟認定犯罪期
間為九十四年九月間某日起至九十五年四月二十九日止；其間跨
越九十四學年度上、下學期，且有國定假日及寒假等非上課之長
假。原判決未將非上課日期排除，顯然違背論理及經驗法則。(二)
原判決於事實欄記載犯罪時間為九十四年九月間某日起至九十五
年四月二十九日止之每星期一、二、四、五下午三時五十分許至
晚間七時許及星期三中午十二時三十分許至晚間七時許；但原判
決附表編號３則記載，係於上開期間內之上午七時二十分至同時
四十分之間及每星期一、二、五中午午飯後午休前犯之。原判決
關於犯罪時間之認定，顯有相歧之處。(三)原判決認定上訴人或於
安親班之二樓教室內教師座位處，或於安親班之二樓廁所內，或
於學校一樓廁所內，對甲女為性交。但究係指一日間，於上開三
個地點均有對甲女為性交，或係指有時在其中一處，或有時在其
中二處？事實之認定並不明確。(四)安親班之二樓教室為開放空間
，學校之進出亦有警衛人員管制，乃原判決竟認定該二處所為犯
罪地點，且犯行時間長達八個月，實有違經驗法則。何況，倘上
訴人在安親班二樓教室內之教師座位處已得以對甲女為性交，則
何須刻意遮掩，另至安親班二樓之廁所內為之？且安親班同學約
有二十人，上訴人如何能在教室內撫摸甲女胸部及以手指伸入彼
之私處而不被發現？再甲女每天約下午四時許抵安親班，至六時
許由家人接回，在此短短二小時之內，上訴人須在教室督促學生
寫功課、安排學習，如何能於該時段內對甲女為性交而不被查覺
？另證人陳○○於第一審證稱：彼於九十五年四月間，曾在教室
看到甲女坐在上訴人腿上，但並未見及上訴人有對甲女做什麼事
情等語。又安親班裝設有監視器，但何以僅於九十五年四月二十
七日之錄影帶中有上訴人與甲女先後前往廁所方向之情形，此外
均無相關之錄影帶或其他之人證、物證？至於上訴人雖有幾次在
早上至學校與甲女見面，係因甲女有時不吃早餐，上訴人為甲女
準備早餐，故約在學校見面，並無在學校廁所內對甲女為性交。
且早上上學期間，學校出入人員甚多，上訴人根本不可能對甲女
為性交；至於中午時段，係因上訴人須至學校接回就讀安親班之
低年級學生，依證人陳○○於第一審之證詞可知，上訴人接學生
之時間前後不到二十分鐘，而甲女所指之廁所並非在學生集合處
，上訴人如何置其他安親班學生於不顧，再將甲女帶至廁所內為
性交？再者，甲女之母於偵查中亦稱：伊與甲女有共浴之習慣等
語，但甲女之母並未發現甲女身體上有甲女所述「胸部被吸吮至
烏（瘀）青」之情狀或有長期遭性侵之任何痕跡。在在可見甲女
之指訴不惟與經驗常理有違，且乏相關佐證以證明其真實性。原
判決徒以甲女曾述及「彼與上訴人係好朋友」之詞，即認甲女無
誣陷上訴人之動機，而將彼之指訴憑為認定上訴人犯罪事實之證
據，有判決不適用法則之違背法令。(五)上訴人並未自白犯罪，原
判決竟謂「上訴人對於『曾約甲女到學校幼稚園旁女生廁所、午
休前在甲女就讀之國小見面及甲女在安親班做完功課後會坐在上
訴人二樓教室座位上、兩腿之間、上訴人曾經進到安親班廁所內
幫甲女擦屁股二或三次』等事實供承不諱」，有判決理由矛盾之
違誤。
(六)安親班之教室狹小，上訴人不可能在該處對甲女為性交；又上
訴人至學校接學生之情形，亦得勘驗現場以查明之。原判決未為
勘驗，亦未說明不予勘驗之理由，有應調查之證據未調查及判決
理由不備之違法。(七)甲女於行為時雖係國小三年級之學生，然以
今日資訊發達之情形，彼不可能不知上訴人之行為已有逾越，但
何以未告知彼之家長及或其他師長以尋求保護？又綜合國立成功
大學附設醫院（下稱成大醫院）兩次函文之意見，若上訴人有原
判決所認定，以手指插入甲女之陰道轉動之行為，則以長達八個
月時間、每週將近二十次之侵害行為，甲女之處女膜不可能未有
損傷。再甲女曾於九十五年四月三十日至周宗盛醫院診察，當時
亦僅發現甲女有外陰部癢之症狀，並無其他異狀，亦有周宗盛醫
院之回函可按，可見原判決之認定上訴人有以手指長期間多次插
入甲女陰道抽動之犯罪事實，與醫師診察所得之客觀資料有所不
符。(八)第一審法院勘驗甲女之警詢筆錄光碟結果發現，筆錄中之
犯罪事實多為員警所陳述，甲女僅簡單答稱「沒有」、「好」、
「願意」等詞，難認甲女已確實指認上訴人之犯罪事實。又甲女
僅指稱上訴人觸摸彼「尿尿的地方」，係製作筆錄者自行註解為
「陰道」。原判決雖以甲女乃幼童，可能無法正確表達；然既無
法正確表達，如何知甲女所指稱者究係何部位？原判決未傳喚甲
女調查，遽為不利於上訴人之判斷，有應於審判期日調查之證據
未予調查之違法等語。
惟查：原判決依憑上訴人之部分供述，證人即被害人甲女、證人
陳○○（安親班主任）之證詞及第一審法院勘驗甲女警詢筆錄光
碟之勘驗筆錄、被害人姓名與代號對照表等證據資料，於理由欄
詳敘認定上訴人有原判決事實欄一所載，自九十四年九月間某日
起至九十五年四月二十九日止，明知甲女於當時係未滿十四歲之
女子，仍多次對甲女為性交犯行之理由。對於上訴人否認犯罪所
辯：伊與甲女情同母女，才會前往學校送飲料給甲女，以及讓甲
女與伊同坐一張椅子，另因甲女便秘，伊才會進入廁所幫甲女擦
屁股，絕未猥褻甲女或對甲女為性交等語，認如何與事實不符而
非可採等情，予以指駁；並就上訴人與其辯護人所稱：甲女嗣經
成大醫院檢查結果，彼之處女膜並無破裂，難以佐證上訴人有以
手指進入甲女之性器等語，說明如何尚難憑甲女之處女膜無破裂
一節，遽認甲女之陰道未遭異物侵入之論斷理由（見原判決理由
欄乙之二(二)、(三)）。並敘明認定甲女所述「尿尿的地方」應係指
下體、陰道；以及上訴人請求勘驗現場、安親班上課情形一節，
如何無調查之必要暨本件無諭知上訴人強制治療之必要等理由（
見原判決理由欄乙之二(四)、(五)、三）。經核原判決採證認事並無
違反經驗法則、論理法則，亦無任意推定犯罪事實、違背證據法
則、判決理由不備、理由矛盾、不適用法則或適用法則不當之違
誤。而無論以性器，或以性器以外之其他身體部位或器物進入他
人之性器之性侵入行為，祇要是非基於正當目的而為，均屬刑法
所稱之「性交」，此觀諸刑法第十條第五項之規定自明；至於遭
性侵入之女子之處女膜有無因性侵入而破裂，並非所問。是甲女
之處女膜有無破裂，要與上訴人有無對甲女為性交，並無必然之
因果關係。上訴意旨(四)、(七)所指各節，無非就原審採證認事適法
職權之行使及原判決已明白論斷之事項，重為事實上之爭執，均
難認係適法之第三審上訴理由。又原判決理由欄乙之二(二)係依據
上訴人於偵審中之供述，說明上訴人對於伊曾約甲女至學校幼稚
園旁女生廁所等非屬犯罪構成要件之事實供承不諱，非謂上訴人
於偵審中自白伊有對甲女為性交之犯罪事實（見原判決正本第五
頁），並無判決理由前後矛盾可言。上訴意旨(五)執此指摘，顯有
誤會。再原判決事實欄一所載：上訴人「自九十四年九月間某日
起至九十五年四月二十九日止，利用每星期一、二、四、五下午
三時五十分許至晚間七時許及星期三中午十二時三十分至晚間七
時許，甲女在安親班課輔之機會，或於上開安親班之二樓教室內
教師座位處、或於上開安親班之二樓廁所內、或於甲女所就讀學
校之一樓廁所內，以（原判決）附表所示方式，多次對甲女猥褻
進而性交得逞」等情（見原判決正本第一頁），對於上訴人之犯
罪時間、地點所為記載，固較籠統而稍欠嚴謹；然與原判決附表
之記載合併觀察，則原判決並未認定上訴人於九十四年九月間某
日起至九十五年四月二十九日止之期間內，每日均有在安親班、
學校對甲女為性交。上訴意旨(一)、(二)、(三)指摘原判決未扣除非上
課日期、未確認每日之犯罪時間、地點云云，俱係就無礙於原判
決事實認定之枝微細節再事爭執，非屬第三審上訴之適法理由。
另上訴人及其辯護人在原審審判期日，經審判長詢以「尚有何證
據請求調查？」時，上訴人僅請求至現場勘驗，其辯護人則稱：
「……請庭上是否可依照職權傳喚甲女，其他無意見」（見原審
卷第六一頁）。原判決業已敘明不再至現場勘驗之理由（見原判
決理由欄乙之二(五)），並無判決理由不備之違誤；至原審認本件
事證已明，不為現場勘驗及未再傳喚甲女為無益之調查，亦難謂
有調查職責未盡之違法。上訴意旨(六)、(八)及其他上訴意旨，顯未
依據卷內訴訟資料具體指摘原判決有何違背法令之情形，核與法
律規定得為第三審上訴理由之違法情形不相適合。應認上訴人之
上訴違背法律上之程式，予以駁回。
據上論結，應依刑事訴訟法第三百九十五條前段，判決如主文。
中    華    民    國  一○○  年    四    月    七    日
                      最高法院刑事第五庭
                          審判長法官  林  永  茂  
                                法官  蘇  振  堂  
                                法官  林  立  華  
                                法官  蔡  國  在  
                                法官  陳  春  秋  
本件正本證明與原本無異
                                      書  記  官  
中    華    民    國  一○○  年    四    月    八    日
                                                      K